臺灣橋頭地方法院民事判決
110年度保險字第8號
原      告  吳金衛  
訴訟代理人  涂榮廷律師
被      告  英屬百慕達商友邦人壽保險股份有限公司台灣分公
            司      
法定代理人  侯文成  
訴訟代理人  鄧雅茹律師
            蘇恆進律師
上列當事人間給付保險金事件，本院於民國111年9月21日言詞辯
論終結，判決如下：
    主      文
原告之訴及假執行之聲請均駁回。
訴訟費用由原告負擔。
    事實及理由
壹、程序事項：
    按訴狀送達後，原告不得將原訴變更或追加他訴，但經被告
    同意者，不在此限，民事訴訟法第255條第1項第1款定有明
    文。本件原告原起訴請求被告給付新臺幣（下同）1,413,00
    0元，及自起訴狀繕本送達翌日起至清償日止按週年利率5％
    計算之利息，嗣於民國111年2月11日言詞辯論時，當庭具狀
    減縮請求之金額為1,263,000元，核屬訴之變更，惟為被告
    所同意（見本院卷第100頁），揆諸首揭規定，應屬合法，
    自應准許，合先敘明。
貳、實體事項：　　
一、原告主張：
　　原告於105年1月22日經由被告之電話行銷，向被告投保「友
    邦人壽友醫靠定期保險」契約（保單號碼：D00000000H，下
    稱系爭契約）。自108年9月14日起，原告因「急性壓力反應
    ，思覺失調症」陸續至長庚醫療財團法人高雄長庚紀念醫院
    （下稱高雄長庚醫院）就醫，並於108年9月14日至108年9月
    25日、108年10月8日至108年11月19日、108年12月13日至10
    9年1月5日、109年1月20日至109年2月27日、109年4月17日
    至109年5月30日、109年7月6日至110年1月30日（依約應以
    最高180日計算）、110年1月31日至110年2月23日、110年3
    月15日至110年6月1日住院治療，合計共住院421日。依系爭
    契約所載，以原告住院日額3,000元計算，被告應給付原告
    保險金總計1,263,000元，爰依系爭契約之約定請求被告給
    付保險金，並聲明：㈠被告應給付原告1,263,000元，及自起
    訴狀繕本送達之翌日起至清償日止，按週年利率5％計算之利
    息；㈡願供擔保請准宣告假執行。
二、被告則以：
　　依原告提供之劉精神神經科診所（下稱劉精神科診所）病歷
    資料，原告自103年7月25日即以每個月2次之頻率至劉精神
    科診所看診，並經診斷為精神分裂症妄想型（現更名為思覺
    失調症），足徵原告於系爭契約生效前即已患有思覺失調症
    。且原告於108年9月14日至高雄長庚醫院入院診療時，於醫
    師詢問病史時亦自承在20多歲（投保前）即已出現幻聽、被
    害妄想症、講話雜亂無章等精神方面相關症狀，長年至劉精
    神科診所看診，並使用精神神經安定劑舒必利（用於治療思
    覺失調症）治療，其父親亦向護理人員表示原告首次發病約
    在10多年前，當時在大學期間開始不明原因情緒不穩，態度
    兇，不定時會對家人謾罵及口語威脅（全家死一死）、物品
    暴力（如：摔電風扇）…開始至院外劉精神科診所看診並配
    合服藥，診斷為思覺失調症，顯見原告至遲於10多年（98年
    ）前即有精神疾病之相關病症。故原告於投保系爭契約前已
    罹患思覺失調症，且客觀上已有外表可見之徵象，復尚能向
    醫師陳述該徵象，原告對其投保前存在此疾病自難諉為不知
    ，依系爭契約第2條第1項及保險法第127條規定，原告因投
    保前罹患之思覺失調症住院治療，不在系爭契約承保範圍，
    原告請求被告理賠保險金，自屬無據等語資為抗辯，並聲明
    ：㈠原告之訴駁回；㈡如受不利判決，願供擔保請准宣告免為
    假執行。
三、本件經整理爭點結果如下：
  ㈠不爭執事項（本院採為判決之基礎）：
  ⒈原告於105年1月22日經由被告之電話行銷，向被告投保系爭
    契約，住院日額保險金為每日3,000元，其餘保單條款即如
    原證一所示。
　⒉原告自108年9月14日起，因「急性壓力反應，思覺失調症」
    至高雄長庚醫院就診，並於108年9月14日至108年9月25日、
    108年10月8日至108年11月19日、108年12月13日至109年1月
    5日、109年1月20日至109年2月27日、109年4月17日至109年
    5月30日、109年7月6日至110年1月30日、110年1月31日至11
    0年2月23日、110年3月15日至110年6月1日住院治療。上開
    住院治療之期間，如得請求保險金時，日數應以421日計算
    ，保險金數額應為1,263,000元。
　⒊原告自103年7月25日起至108年2月間止，有持續至劉精神科
    診所看診，經診斷為精神分裂症妄想型及失眠（確切診斷日
    期兩造有爭執）。
　⒋原告於108年9月14日至高雄長庚醫院就診時，就其病史曾有
    如被證三出院病歷摘要記載陳述，其父親則有如被證四護理
    記錄之陳述。　
  ㈡爭執事項：
  ⒈原告於投保系爭契約前是否即已罹患思覺失調症，且已有外
    表可見之徵象而不能諉為不知之情況？
　⒉被告依系爭契約第2條、保險法第127條拒絕理賠有無理由？
四、得心證之理由：
  ㈠按保險契約訂立時，被保險人已在疾病或妊娠情況中者，保
    險人對是項疾病或分娩，不負給付保險金額之責，保險法第
    127條定有明文。該條之立法理由謂：「健康保險關係國民
    健康、社會安全，增訂本條條文，規定被保險人罹患疾病或
    已值妊娠時，仍可訂健康保險契約，以宏實效，惟保險人對
    於是項疾病或分娩不負給付保險金額責任，以免加重全部被
    保險人對於保險費之負擔」，其立法意旨乃在防止發生被上
    訴人帶病投保之道德危險，故被保險人罹患疾病或已值妊娠
    時，雖仍可訂立健康保險，保險契約並非當然無效，但保險
    人對投保時已存在之該項疾病不負給付保險金之責（最高法
    院108年度台上字第2362號、109年度台上字第760號判決意
    旨可參）。又所謂被保險人已在疾病中者，係指疾病已有外
    表可見之徵象，在客觀上被保險人不能諉為不知之情況而言
    （最高法院90年度台上字第89號、95年度台上字第359號裁
    判意旨參照）。且被保險人僅須知悉有該方面之疾病為已足
    ，並不以確切知悉醫學上之病症名稱或業經醫師診斷確定為
    必要。是被保險人於保險契約訂立或生效前已發生或已在是
    項疾病中者，該是項疾病即不在保險契約之承保範圍內，依
    法保險人即無負給付保險金額之責任。
　㈡經查，原告自88年7月20日至108年2月1日間有至劉精神科診
    所門診治療，且第一次至劉精神科診所就診時，即診斷為精
    神分裂症，治療方式為開藥及請原告定期回診，且其持續有
    症狀，仍須定期門診及藥物治療等情，有劉精神科診所診斷
    證明書、原告病歷及本院公務電話紀錄在卷可參（見本院卷
    第195至214頁），足徵原告確有於88年即已罹患精神分裂症
    ，且至108年間均仍持續有相關症狀而須持續門診及藥物治
    療，是原告於105年1月22日經由被告之電話行銷，向被告投
    保系爭契約時，確實已有罹患精神分裂症之情事，應堪認定
    。又原告既已罹患精神分裂症多年且持續就醫治療，該疾病
    自已有外表可見之徵象，原告在客觀上應不能諉為不知，依
    前開規定及說明，該病症即不在系爭契約承保範圍，被告就
    原告因該病症支出之醫療費用，自無庸負給付保險金額之責
    任。
　㈢原告雖主張其於投保系爭契約時該病症已治癒，並無帶病投
    保云云，惟原告罹患之精神分裂症，自87年至108年間均持
    續，而有定期就診及藥物治療之必要已如前述，自難認其已
    有治癒之情形，原告此部分主張，顯與事實不符，不能採信
    。原告又主張其係因失眠及壓力大等問題就診，且劉精神科
    診所亦未開立診斷證明書予原告，原告對於其罹患精神分裂
    症乙事並不知悉，亦無病識感云云，惟原告長達20餘年之期
    間均於劉精神科診所就診，且於第一次就診時即已經醫師診
    斷罹患精神分裂症，醫師當無可能於長期就診過程中，從未
    曾向原告提及其所罹病症及治療方式等情，更無可能從未向
    原告解釋其症狀與所罹疾病之關係，原告主張對於罹患精神
    分裂症乙事毫無所悉，顯與常情不符，尚難採信。況原告於
    至高雄長庚醫院住院治療時，曾提及其以前有幻聽之情形等
    語，有高雄長庚醫院108年9月17日護理紀錄單在卷可參（見
    本院卷第75頁），另於醫師詢問病史時，亦自承於20多歲時
    即已出現幻聽（auditory hallucination）、被害妄想症（
    persecutory delusion）、講話雜亂無章等情形，此觀其高
    雄長庚醫院出院病歷摘要病史部分記載「she started to p
    resent auditory hallucination, perseuctory delusion
    （按應為persecutory delusion), disorganzied speech i
    n age of 20s.」（見本院卷第61頁）即可知悉，足徵原告
    對於其確有罹患精神疾病乙事，確非毫無所悉，自難認原告
    主觀上欠缺罹患精神疾病之病識感，原告此部分主張，亦不
    足採。
　㈣又保險法第127條規定，係以保險契約訂立時，被保險人已在
    疾病或妊娠情況中者，保險人即毋庸就該疾病負給付保險金
    額之責任，與保險人有無就該病症為書面詢答無關，原告一
    再主張被告係以電話行銷而未以書面詢問相關病症，應不得
    拒絕理賠云云，顯有誤會。至原告雖聲請傳訊其父親作證，
    欲證明投保經過及就醫情形，惟本院依前開事證，已足認定
    原告於投保系爭契約時確已罹患精神分裂症，且客觀上並無
    不能知悉之情形，且投保之經過亦與是否帶病投保乙事無關
    ，即無再予傳訊證人之必要，併此敘明。
五、綜上所述，原告既於投保系爭契約前即已罹患精神分裂症（
    後更名為思覺失調症），且客觀上亦難諉為不知，則其於投
    保系爭契約後，因罹患思覺失調症至高雄長庚醫院就診之醫
    療費用，即不在系爭契約承保範圍，被告亦無庸負給付之責
    ，原告自不得請求被告理賠。從而，原告依系爭契約約定請
    求被告給付原告1,263,000元，及自起訴狀繕本送達之翌日
    起至清償日止，按週年利率5％計算之利息，為無理由，應予
    駁回。原告之訴既經駁回，其假執行之聲請即失所附麗，應
    併予駁回。
六、本件事證已臻明確，兩造其餘攻擊防禦方法及所提之證據，
    經審酌後於本件判決結果無影響，爰不逐一論述，附此敘明
    。
七、訴訟費用負擔之依據：民事訴訟法第78條。
中　　華　　民　　國　　111 　年　　9 　　月　　30　　日
                  民事第二庭  法  官  蕭承信
以上正本係照原本作成。
如對本判決上訴，須於判決送達後20日內向本院提出上訴狀。如
委任律師提起上訴者，應一併繳納上訴審裁判費。
中　　華　　民　　國　　111 　年　　9   　月　　30　　日
                              書記官  林慧雯